【裁判字號】    88,重訴,47
【裁判日期】    890801
【裁判案由】    殺人
【裁判全文】
主  文
臺灣板橋地方法院刑事判決                          八十八年度重訴字第四七號
    公  訴  人  臺灣板橋地方法院檢察署檢察官
    被      告  甲○○  男六十歲（民國○○○年○月○○○日生）
                        住臺北縣永和市○○路三七八巷六號二樓
                        居嘉義市○○街一二八號五樓
                        身分證統一編號：Ｚ000000000號
    選任辯護人  邱群傑律師
                許卓敏律師
右列被告因殺人案件，經檢察官提起公訴（八十八年度偵字第二四三七三、二四七三
七號），本院判決如左：
    主  文
甲○○殺人，處有期徒刑拾年，褫奪公權陸年。
    事  實
一、緣甲○○與陳玲於民國（下同）八十八年五月間結婚，惟二人婚後屢屢因陳女
    懷疑甲○○有外遇問題而發生爭執，嗣於八十八年十一月三日晚間十時三十分許
    ，在彼等位於臺北縣永和市○○路三七八巷六號二樓之住處內，因陳女再度質問
    甲○○是否有外遇一事，二人乃發生爭執，陳女隨即摔砸臥室物品，並至廚房取
    出菜刀作勢欲砍甲○○，經甲○○奪下該菜刀放回廚房後，陳女復至客廳以牆壁
    對講機話筒丟擲甲○○，仍經甲○○以手格擋，嗣陳女情緒稍平復，即坐於客廳
    內書寫遺書，俟書寫完畢後，旋因不滿情緒再生，又起身至客廳通往房間之走道
    上出手欲毆打甲○○，甲○○即出手還擊毆打陳女，致陳女遭此毆擊跌坐於地面
    ，隨即自地面起身，詎甲○○見狀惟恐陳女對其不利，竟頓萌殺機，即基於殺人
    之犯意，自後方搭坐於陳女玲背部，並以雙手扳勒其下顎，再以右手手腕勒住陳
    女頸部達一分鐘之久，其間陳女雖數度以腳踢、轉身方式欲掙脫甲○○之勒頸，
    均因甲○○持續勒住其頸部而未果，嗣因甲○○稍鬆手，陳女即趁隙翻身面部朝
    上欲起身抗拒，惟甲○○隨即又以雙手虎口緊勒陳女頸部將其壓制於地面，雖陳
    女數度欲拉開甲○○雙手，均因甲○○緊勒其頸部而未果，終至不復有掙扎動作
    ，甲○○見陳女無反應後，乃起身以左腳踏其頸部約三、五秒鐘，先確定陳女已
    無動靜，再伸手探其鼻息，而知悉陳女已死亡，遂以電話通知其女王美惠前來處
    善後事宜。嗣於翌日即八十八年十一月四日上午八時許，甲○○於司法偵查機關
    尚未發覺其前開犯罪前，由其女王美惠及友人陪同前往臺北縣警察局永和分局自
    首而接受裁判。
二、案經甲○○自首暨陳利玲之母陳園職告訴由臺北縣警察局永和分局報請臺灣板橋
    地方法院檢察署檢察官偵查起訴。
    理  由
一、訊據被告甲○○對於在前揭時、地與其妻即被害人陳玲發生激烈爭執衝突，並
    於衝突中勒住被害人頸部，令其窒息死亡等事實，固坦承不諱，惟矢口否認有殺
    人犯行，辯稱：當時伊係欲制止被害人吵鬧及預防被害人對伊不利，始一時失手
    造成被害人死亡，並無殺人故意云云。惟查：被告當時係如何與被害人發生爭執
    衝突、被告於衝突中係如何扳勒被害人下顎及緊勒被害人頸部、被告勒住被害人
    頸部後係如何令被害人窒息至氣絕身亡等等細節，迭據被告於警訊時、偵查中及
    本院審理時供述綦詳，而被害人確係因頸部受勒而窒息死亡，並未發現有銳器傷
    或重大鈍器傷，亦無潛在疾病，其主要為頸部勒痕（生前所為），除掐痕外，亦
    有類似手腕夾住之痕跡等節，業經檢察官先後督同檢驗員、法醫實施相驗、勘驗
    及解剖查證實，製有相驗勘驗筆錄一份、現場履勘筆錄一份、相驗屍體證明書一
    份、法務部法醫研究所（八十八）文理字第一八七二號函附之（八十八）醫鑑字
    第一二五四號鑑定書一份、命案現場平面圖一張、現場照片四十二張、現場作案
    手法模擬照片五張在卷可資佐證，核與被告前開供述之情節相符，並有遺書一封
    附卷足憑，堪認被告確有於雙方衝突之際，自被害人後方以雙手扳勒其下顎，再
    以右手手腕勒住其頸部，嗣被害人翻身面部朝上後，又以雙手虎口緊勒被害人頸
    部將其壓制於地面，迄被害人氣絕身亡始罷手；至被告雖辯稱當時係一時情緒失
    控基於防衛意思始為上開勒頸行為，主觀上並無殺害被害人之故意云云，然其當
    時係強行勒住被害頸部達一分鐘之久，嗣被害人乘隙翻身欲起身抗拒之際，又接
    續以雙手虎口緊勒其頸部將其壓制於地面，迄被害人已無反應動靜後始鬆手查探
    狀況，甚且見被害人無反應後，仍起身以左腳踏其頸部等情，業據其供明在卷，
    位達相當時間，顯見其對於其所為足令被害人死亡一事，自應有所認識與預見，
    詎其仍持續實施該等勒頸行為，殊難其主觀上毫無置被害人於死地之殺人故意，
    又被害人時既已遭被告以強行勒頸方式壓制於地面，屢屢企圖掙脫均未果，足見
    被害人當時並未對被告構成何等現時不法之侵害，亦難認被告有何基於正當防衛
    而緊勒被害人頸部之情事，再依被告當時為遂行其完全壓制被害人之目的，竟有
    多次變換勒頸方式之情形，顯見其當時對於一般事理仍具有正常判斷能力，並具
    有依其判斷而實施行為之正常行為能力，實難認其有何「心神喪失」或「精神耗
    弱」之情事，況被告發現被害人已無氣息後，僅以薄被覆蓋被害人，並未施以急
    救或通知救護車前往處理等節，亦據其供明在卷，被告於發現被害人狀況有異後
    ，竟未對被害人為相急救處理，益徵其當時純係基於置被害人於死之殺人犯意而
    實施強勒被害人頸部之行為，尤難認其有何「一時失手誤造成被害人死亡」之情
    事。綜上所述，被告前開辯解，顯屬事後卸責之詞，要無足採，本件事證已臻明
    確，被告犯行洵堪認定。
二、核被告所為，係觸犯刑法第二百七十一條第一項之殺人罪。被告於案發後，在司
    法偵查機關尚未發覺其犯罪前，即由其女王美惠及友人陪同前往臺北縣警察局永
    和分局自首而接受裁判等節，業據被告供明在卷，核與證人王美惠證述之情節相
    符屬實，並有其自首之警訊筆錄一份在卷可查，其對於未發覺之犯罪自首而受裁
    判，應依刑法第六十二條規定減輕其刑。爰審酌被告與被害人原係夫妻關係，本
    應相互扶持共渡餘生，詎遇家庭糾紛後，不思循理性途徑謀求解決之道，反以殺
    害被害人之殘酷手段發洩積怨，非但無濟於事，更令被害人家屬承受莫大苦痛，
    並參酌被告年事已高、素行狀況（無前科，有臺灣高等法院刑案紀錄簡覆表一份
    在卷可查）、犯罪後尚具悔意並配合檢警偵辦本案，以及其迄仍未與被害人家屬
    達成和解補償損害等情，量處如主文所示之刑，同時依其犯罪之性質，認有褫奪
    公權之必要，爰併予宣告褫奪公權六年，以資懲戒；公訴人雖具體求處被告有期
    徒刑十一年，惟本院綜理本件犯罪各該情狀後，認處以被告該等刑度之刑仍嫌過
    輕，爰量處前述刑度，併此敘明。
據上論斷，應依刑事訴訟法第二百九十九條第一項前段，刑法第二百七十一條第一項
、第六十二條、第三十七條第二項，判決如主文。
本案經檢察官伍逸康到庭執行職務
中      華      民      國      八十九      年     八     月     一     日
                                        臺灣板橋地方法院刑事第二庭
                                            法  官  王  屏  夏
右正本證明與原本無異。
如不服本判決，應於判決送達後十日內，向本院提出上訴狀。
                                            書記官  楊  璧  華
中      華      民      國      八十九      年     八     月     四     日
附錄本案論罪科刑法條全文：
刑法第二百七十一條第一項：
殺人者，處死刑、無期徒刑或十年以上有期徒刑。
前項之未遂犯罰之。
預備犯第一項之罪者，處二年以下有期徒刑。


司法院資訊處製作；財團法人民間司法改革基金會備份。
